【裁判字號】    97,竹簡,819
【裁判日期】    980406
【裁判案由】    損害賠償
【裁判全文】
臺灣新竹地方法院民事簡易判決       97年度竹簡字第819號
原      告  甲○○
訴訟代理人  張仁興律師
被      告  乙○○
上列當事人間請求損害賠償事件，本院於民國98年3月23日辯論
終結，判決如下：
    主  文
被告應給付原告新台幣拾柒萬捌仟捌佰陸拾捌元，及自民國97
年11月10日起至清償日止，按年息百分之五計算之利息。
原告其餘之訴駁回。
訴訟費用由被告負擔十分之九；餘由原告負擔。
本判決第一項得假執行。但被告如於假執行程序實施前，以新臺
幣拾捌萬元為原告預供擔保，得免為假執行。
    事實及理由
一原告起訴主張，原告於民國97年2月4日將其所有之門牌號碼新
  竹市○○路96巷20號房屋（以下簡稱系爭房屋）出租被告經營
  燒肉店，租期為97年2月4日起至98年12月31日止，租金為每月
  新台幣（下同）125,000元。惟被告於97年7月間向原告表示將
  提前終止兩造間之租賃契約，並在97年9月底自行遷離系爭房
  屋，並未與原告結算租金及相關費用，造成原告損害，經向新
  竹市東區調解委員聲請調解，被告亦不到場。茲將被告積欠原
  告之租金及相關費用臚列如下：
  (一)97年9月租金125,000元
  (二)依據租賃契約第21條約定，提前終止租約應給付之違約金
    125,000元。
  (三)自來水費7,316元、瓦斯費14,675元、電費86,877元。
  (四)系爭房屋回復原狀費用118,000元
  (五)委任律師費用60,000元
  上開費用共計536,868元。因被告尚有押租金105,000元未領回
  ，經與上開費用抵銷後，被告尚應給付431,868元。並聲明：
  被告應給付原告431,868元，及自起訴狀繕本送達被告翌日即
  97年11月10日起至清償日止按年息百分之五計算之利息。
二被告不爭執其提前終止租約及在終止租約前尚使用水、電、瓦
  斯等費用共計108,868元、兩造約定提前終止租約應給付一個
  月租金之違約金等情，但就其他費用抗辯如下：
  (一)被告早於97年7月下旬即向原告表示將於97年8月31日終止租
    賃契約，經原告同意給予一個月之搬遷寬限期，因此，原告
    請求97年9月之租金125,000元，並無理由。
  (二)本件被告業於97年9月30日前全數騰空搬遷完畢，並無回復
    原狀之必要。原告請求回復原狀費用，被告無法同意。
  (三)系爭租約第15條約定被告違約時，原告之律師費用由被告負
    擔，此為被告違約時之處罰，但並未規定原告違約時之處罰
    ，免除原告之責任而加重被告之責任，依據民法第247條之1
    之規定，亦應認為該約定無效。
  (四)被告在終止租約後已騰空遷出系爭房屋並無回復原狀之必要
    ，縱有必要回復原狀，原告所主張之費用亦過高，且所臚列
    之回復原狀項目亦有重複之處，如有回復原狀之必要，清潔
    費應以一萬元為適當，拆除裝潢費用則以55,000元為適當。
  (五)聲明：原告之訴駁回，如受不利之判決願供擔保請准免為假
    執行。
三法院之判斷
  (一)原告主張就系爭房屋訂立租賃契約，被告在租賃契約約定期
    間屆滿前之97年9月間提前終止租約，並遷離系爭房屋等情
    ，為兩造所不爭執，並有房屋租賃契約乙件在卷可參，堪信
    為真。
  (二)原告主張被告尚未給付搬遷前之自來水費7,316元、瓦斯費
    14,675元、電費86,877元，共計108,868元，有台灣自來水
    公司結帳、收費處理單乙紙、台灣自來水公司收據二紙、新
    竹縣瓦斯管理處瓦斯費及營業費繳款單通知及收據三紙、台
    灣電力公司收據三紙為證，且為被告所不爭執，因此，原告
    請求被告給付被告使用之自來水費、瓦斯費、電費等共計
    108,868元，為有理由，應予准許。
  (二)依據兩造訂立之系爭契約第21條約定，甲、乙雙方（即原、
    被告）在本契約有效期間內解約，必須在一個月前通知對方
    ，同時支付對方一個月租金作為違約金，方可解除契約。被
    告並不爭執兩造有此約定，且被告確實提前終止租約，因此
    ，原告請求被告依據契約之約定，支付一個月租金125,000
    元之違約金為有理由。
  (三)被告不爭執其於97年9月始自系爭房屋遷離，並未給付97年9
    月之租金等情。97年9月系爭房屋既仍在被告管領使用之下
    ，被告自有給付房租之義務。被告雖抗辯該一個月期間為原
    告所給予之無償搬遷寬限期，惟此為原告所否認，被告復未
    能提出證據證明原告確實給予被告一個月無償之搬遷寬限期
    ，故被告之抗辯，尚難逕為採信。因此，原告請求被告給付
    97年9月之租金125,000元，亦有理由。
  (四)被告向原告承租系爭房屋係經營燒肉店，被告曾進行天花板
    、地板等之裝潢及安裝瓦斯管線至客人用餐之餐桌邊及被告
    遷出系爭房屋時並未拆除固定之裝潢等情，為被告所不爭執
    ，且有現場照片六幀為證。而被告自承並未拆除固定之裝潢
    ，因此原告主張其必須先墊付費用將系爭房屋未拆除之固定
    裝潢加以拆除而回復原狀，自堪採信。原告雖主張回復原狀
    之清潔費用為27,000元、拆除裝潢費用為91,000元，共計
    118,000元，但被告抗辯清潔費用應在10,000元內為必要，
    而拆除裝潢費用則應在55,000元範圍內為必要，而原告嗣在
    98年3月23日言詞辯論期日對於被告之抗辯不爭執，有該次
    言詞辯論筆錄在卷可參。因此，被告上開抗辯因原告之不爭
    執，而堪為採信。故原告之回復原狀費用之請求在65,000元
    之範圍內，可認定為回復原狀之必要支出。
  (五)定型化契約條款之內容係由一方預先擬就，如所定條款有偏
    袒自己之考量而顯失公平，訂約之他方因未及詳慮，或因商
    業資訊不足，或因居經濟上弱勢地位，即依照該預定條款而
    簽訂，即受重大的不利益。民法第247條之1之定型化契約（
    即附合契約）之規定，亦同此目的，而由立法者立法後進行
    司法控制，將造成不公平之條款宣告無效，以維持契約的實
    質平等與公平。一般交易亦經常使用標準契約為訂約範本，
    例如房屋租賃契約有坊間文具店出售之租賃契約範本，然以
    此為訂約範本，仍非當然可認為所定之契約為定型化契約，
    仍應以該契約是否在訂約時有上開之訂約他方不能詳慮、商
    業資訊不足或經濟上弱勢之情形，無法就範本契約條款逐一
    檢視進行磋商，始能認定為定型化契約，否則契約雙方使用
    縱然使用一般的契約範本締約仍非定型化契約，應尊重契約
    自由，不應使用定型化契約條款之規定進行司法控制。經查
    ：本件系爭租賃契約雖係原告以購自坊間書局之一般之房屋
    租賃契約範本，惟兩造為立於平等地位之一般私法交易主體
    ，並未見有特別之資訊不對等或經濟弱勢、社會經驗淺薄等
    之不平等地位，被告非不能再就所預定用於締約之契約書範
    本，就其中有待雙方進一步磋商之條款，逐一與原告進行磋
    商。被告未對各條款之權利義務要求磋商，而同意簽訂，並
    不能因使用範本契約即逕認為所簽訂之契約為定型化契約。
    因此，本件租賃契約難認係屬於民法第247條之1定型化契約
    ，故仍應尊重契約自由，而不進行定型化契約條款的司法控
    制。兩造既於系爭租賃契約第15條約定，被告若有違約情事
    ，致損害原告之權益時，如因涉訟所繳納之律師費用，均應
    由被告負擔，且依據上開所述，被告確實有積欠水費、電費
    、瓦斯費、租金、違約金及未依約定回復原狀等違反契約之
    情事，而原告亦確實聘請律師提起本件訴訟支出律師費用
    60,000元，亦有服務費用收據乙紙在卷可參。因此，原告請
    求被告賠償律師費用60,000元為有理由。
  (六)綜上所陳，被告原應給付水、電、瓦斯費用、違約金、租金
    、律師費用及回復原狀之費用共計483,868元（
    108868+125000+125000+65000+60000＝483868）。兩造不爭
    執，被告仍有105,000元之押租金債權，可供抵銷前開應給
    付之款項，故原告實際得請求給付之款項為378,868元。因
    此，原告起訴請求被告給付378,868元，及自本件起訴狀繕
    本送達被告之翌日起即97年11月10日起至清償日止按年息百
    分之五計算之利息，為有理由，應予准許；逾此範圍之請求
    ，為無理由，應予駁回。
 (七) 本件為適用簡易程序所為之判決，就原告勝訴部分，依據民
    事訴訟法第389條第1項第3款規定宣告假執行，被告亦陳明
    願供擔保請准免為假執行，經核與法相符，爰酌定金額宣告
    之。
四訴訟費用負擔之依據：民事訴訟法第79條。
中    華    民    國    98    年    4    月     6    日
                  新竹簡易庭    法      官  黃珮禎
以上正本，係照原本作成。
如對本判決上訴，須於判決送達後20日內向本院提出上訴狀。
中    華    民    國    98    年    4     月    6    日
                                書  記  官  江靜玲


司法院資訊處製作；財團法人民間司法改革基金會備份。
